臺灣臺東地方法院刑事判決　　　　　　　　　　　　　　九十一年度易字第三號
　　公　訴　人　臺灣台東地方法院檢察署檢察官
　　被　　　告　戊○○
　　　　　　　　丙○○
　　　　　　　　丁○○
右列被告因妨害自由案件，經檢察官提起公訴 (九十年度偵字第一五○三號)，本院
判決如左：
    主  文
戊○○、丁○○、丙○○共同無故侵入他人住宅，戊○○、丁○○各處拘役肆拾日，
丙○○處拘役參拾日，如易科罰金均以參佰元折算壹日。
    事  實
一、戊○○、丙○○及丁○○三人因渠等兄弟紀信漢於民國九十年七月十四日在臺東
    縣臺東市與負責人係甲○○之弘達冷凍行員工田秋銘發生車禍事故死亡，因甲○○遲未與之達成和解，而心有未甘，遂與姓名年籍不詳之成年人，共同基於侵入
    他人住宅之犯意聯絡，明知坐落臺東縣臺東市○○路五百四十七號之房屋係供弘
    達冷凍行之營業及兼甲○○一家生活起居之住宅使用，且未得甲○○之同意，於
    九十年八月十三日上午十時許，利用紀信漢出殯送葬途經上址之際，無故侵入尚
    在營業之上開處所。
二、案經甲○○訴請臺灣臺東地方法院檢察署檢察官偵查起訴。
    理     由
一、訊據被告戊○○、丁○○及丙○○固不否認有於右揭時間行經臺東縣臺東市○○
    路五百四十七號弘達冷凍行，並於該處停留約半小時之久，惟均矢口否認有何無
    故侵入他人住宅之犯行，被告戊○○、丁○○辯稱：當天其二人分持遺照、牌位
    及招魂幡等物留在靈車上並未下車云云，丙○○則辯稱，伊雖有下車，但僅在門
    口灑冥紙，並未進入屋內云云。經查：
（一）被告戊○○、丁○○於九十年八月十三日出殯之際，由渠二人分持遺照、牌位
      及招魂幡等物一節，業據被告三人於偵查及本院調查時供述在卷，且互核相符
      。而被告三人未得告訴人甲○○之同意，由被告戊○○、丁○○分持上開物品
      與被告丙○○、姓名年籍不詳之成年人，共同無故侵入告訴人所承租供營業兼
      住家使用之上開處所，丙○○並與姓名年籍不詳之成年人於上開處所內灑冥紙
      等情，業據告訴人甲○○於偵查及本院審理時指述綦詳，核與證人彭靖安於本
      院調查時證稱：「我是在路上看見送葬的隊伍，而且發覺他們在冷凍行附近停
      下來，而且還有人衝往冷凍行，我到冷凍行門口時，看見有人手拿遺照、旗子
      、牌位：：警察先進入冷凍行內，對方的人才由冷凍行出來」「（問：拿遺照
      、牌位、旗子的人有無灑冥紙？）答：我看見他們已經進入冷凍行，並沒有灑
      冥紙」「（問：遺照、牌位、旗子是否分別由三個人拿著？）答：是的」「（
      問：除了那三個人之外還有無其他人進入冷凍行？）答：有。有看見其他人在
      灑冥紙」等語，及證人即處理本件事故之警員乙○○於本院調查到庭證稱：「
      ：：我們到達現場的時候看到靈車停在店前的慢車道的地方，送葬的人很多，
      冥紙已經灑完了，正要離開，當時在場的人有告訴人及男男女女有兩三個人：
      ：」「我看到屋內的人手上有拿著冥紙，拿遺照、神主牌還有招魂幡的人已經
      站在門口了：：」等語，大致相符，此外，復有照片十三幀、弘達冷凍行營利
      事業登記證及上開處所房屋租賃契約書之影本各一份在卷足憑。
（二）另告訴人甲○○雖就被告三人究分持何物進入上該處所，前後供述略有不同，
      惟查告訴人於本件糾紛前，僅於與被告家人商談賠償事宜時見過被告三人一次
      ，且於商談賠償事宜時在場之人非僅被告三人，另該次見面時間僅約四十分鐘
      ，是告訴人雖認得被告三人長相，惟無法將被告三人之姓名供述明確，實屬常
      情。但告訴人就被告三人確有持遺照、牌位及招魂幡進入上開處所一節，前後
      供述始終相符，此有警詢、偵查筆錄可證，是尚難僅因告訴人無法確切分辨被
      告三人之姓名，即認其指訴不足採信，附此敘明。
（三）又訊據被告丙○○於本院調查時供稱：「（問：弘達冷凍行的住址行的住址在
      出殯的人當中除了你們三兄弟外還有沒有人知道？）答：應該不知道。」「（
      問：出發前是否知道輩分最大、年紀最長的人是誰？）答：就是我們兄弟，年
      紀最大的是我哥哥。」，而被告戊○○於本院調查時則供稱：「沒有其他親友
      在車外，因為長輩不能送行，跟我同輩的坐在車上，車外都是一些不認識的人
      」及「帶頭車的人也有我的親友，是我的遠親及我的妹妹，帶頭車的親戚應該
      不知道肇事者是何人，他們只知道我弟弟出車禍，我妹妹並不知道肇事者的家
      」，而被告丁○○於本院審理時亦供稱：「（問：當時在場的親友還有何人知
      道肇事者的地址？）答：應該都不知道，我們的親友都是從外縣市回來的」等
      語明確，另參酌證人乙○○於本院調查時證稱：「（問：從正氣北路四○三號
      到第三公墓是否要經過弘達冷凍行？）答：以我們對轄區的瞭解，這樣的走法
      是繞遠路，如加上紅綠燈的話大概會有十到十五分鐘的差距」等語，及卷附之
      台東市街道圖，暨當日除被告三人以外，多係來自外縣市之親戚或臨時加入之
      友人，均不知悉弘達冷凍行之處所，而出殯車隊有十餘輛，並非少數，渠等必
      於出發前即詳加規劃路線，無任出殯車輛隨意於臺東市區行走之理，故被告三
      人於出發前當已知悉該日之行走路線，且亦明知出殯車輛將刻意繞行至位於臺
      東縣臺東市○○路五百四十七號之弘達冷凍行。
（四）又訊之證人即當日有同行之吳銘樟於本院調查時證稱：「紀有義（即被告三人
      父親）的二個小孩有拿冥紙，其中一個就是今天到庭的丙○○，他們從靈車上
      拿了冥紙下車」「（問：你確定另外一個拿冥紙的人是紀有義的小孩？）答：
      是的。」等語，而證人乙○○亦證稱於接獲通報趕至現場時，有見拿遺照、牌
      位及招魂幡之人站於門口等情，此亦經證人乙○○於本院調查時供述明確，是
      被告丁○○、戊○○辯稱渠二人未下車一節，顯係卸責之詞，不足採信。
（五）綜上所述，本件事證明確，被告所辯顯係事後卸責之詞，不足採信，被告犯行
      堪予認定，應依法論科。
二、次按凡上有屋頂、週有四壁，足以通出入而遮風避雨之定著物，即謂之建築物，
    如商店、工廠及倉庫等是。解釋上住宅亦屬建築物之一種，惟以其性質上具有供
    人類日常生活起居之作用而有別顧其他用途之建築物。住宅僅以其功能或作用為
    其要件，故其名稱、建材及是否獨棟等，並非所問，又，只須具有供日常生活起
    居之用，不論為全部使用或僅一部供人使用，均無不可。經查，上開處所前段係
    供營業使用而後段則係供告訴人及其先生、小孩睡覺使用，業據告訴人供述在卷
    ，雖非全部均供日常生活起居之用，惟確有一部係供日常起居之用，依右揭說明
    ，應認上開處所係屬住宅，附此敘明。次按刑法第三百零六條第一項之「住宅」
    ，店舖亦包括在內，營業處所雖在營業時間內，其允許客人自由出入其設備，亦
    有一定之限度，苟非利用其營業之設備，而無故闖入，仍應論以無故侵入住宅罪
    。核被告戊○○、丙○○及丁○○所為均係犯刑法第三百零六條第一項無故侵入
    住宅罪。公訴意旨認應依刑法第三百零六條第二項處斷，尚有未洽，惟其基本事
    實同一，本院自應予以審理，並依法變更起訴法條。被告三人與數位姓名年籍不
    詳之成年人彼此間具有犯意聯絡及行為分擔，均為共同正犯。爰審酌被告三人之
    犯罪動機係因遭逢至親喪生而難免情緒激動，惟渠等三人犯後全無悔意，仍振振
    有詞，態度不佳等一切情狀，各量處如主文所示之刑，並均諭知諭易科罰金之標
    準。
三、公訴意旨另以：被告戊○○及丁○○，分持遺照、牌位、招魂幡進入弘達冷凍行
    內及被告丙○○於弘達冷凍行內灑冥紙，並出言恐嚇告訴人甲○○「要讓冷凍行
    開不下去」等情，因認被告三人另涉有刑法第三百零五條之恐嚇罪云云。按犯罪
    事實應依證據認定之，無證據不得推定其犯罪事實。又不能證明被告犯罪者，應
    諭知無罪之判決，刑事訴訟法第一百五十四條、第三百零一條第一項分別定有明
    文。次按，刑法第三百零五條所稱之恐嚇一般係指以足以使人產生畏懼之事為內
    容，而通知將加害之意旨於被害人的行為，而此處行為人所通知的加害內容，必
    須是行為人以人力所能支配掌握者，否則，如屬其所不能支配的怪力亂神之事，
    則為單純的警告，不符本罪之要件。經查：
（一）被告三人確有持遺照、牌位及招魂幡等物進入前開弘達冷凍行內，並於其內灑
      冥紙等情，均已如前述，是被告三人之確有企圖以民間流傳之鬼魂之事恐嚇告
      訴人之意，惟上開加害之內容非屬人力所能控制，僅係民間習俗，依一般社會
      通念，對從商之告訴人而言或有「觸霉頭」之感，或產生心理、道德上之制約
      ，惟尚難認有生安全上之危害，依上開說明，自與刑法上恐嚇罪之構成要件有
      間。
（二）復就被告三人有無出言恐嚇告訴人一節，告訴人於本院審理時指稱：當日因情
      形很混亂，伊確有聽到有人出言恐嚇「要讓冷凍行開不下去」等語，但究係何
      人，伊無法確定等語，是自難據此即認定被告三人涉有出言恐嚇告訴人之犯行
      。
（三）綜上所述，公訴人所舉之證據不足以證明被告三人確有刑法第三百零五條恐嚇
      罪之犯行，此外，復查無其他積極之證據，足認被告三人確有公訴人所指之犯
      行，不能證明被告犯罪，原應為無罪之諭知，惟公訴意旨認此部分與前開有罪
      部分，有裁判上一罪之關係，爰不另為無罪之諭知。
據上論斷，應依刑事訴訟法第二百九十九條第一項前段、第三百條、刑法第二十八條
、第三百零六條第一項、第四十一條第一項前段、罰金罰鍰提高標準條例第一條前段
、第二條，判決如主文。
本案經檢察官李進榮到庭執行職務。
中     華     民     國     九十一    年      十一     月     十八      日
                                  臺灣臺東地方法院刑事庭
                                       審判長法  官  楊力進
                                             法  官  林卉聆
                                             法  官  柯姿佐
右正本證明與原本無異。
如不服本判決，應於判決送達後十日內向本院提出上訴狀。（須附繕本）
「切勿逕送上級法院」
                                             書記官  蘇美琴
中     華     民     國     九十一    年      十一     月    二十七     日
附記
中華民國刑法第三百零六條第一項
 (侵入住居罪)
無故侵入他人住宅、建築物或附連圍繞之土地或船艦者，處一年以下有期徒刑、拘役
或三百元以下罰金。
